【裁判字號】    95,台上,4833
【裁判日期】    950831
【裁判案由】    公共危險等罪
【裁判全文】
最高法院刑事判決            九十五年度台上字第四八三三號
    上  訴  人  甲○○
                        101.
    選任辯護人  楊昌禧律師
    上  訴  人  乙○○
                        303.
上列上訴人等因公共危險等罪案件，不服台灣高等法院高雄分院
中華民國九十二年十一月二十五日第二審判決（九十二年度交上
訴字第一０七號，起訴案號：台灣屏東地方法院檢察署九十年度
偵續字第四二號、九十一年度偵字第六二六六號），提起上訴，
本院判決如下：
    主  文
上訴駁回。
    理  由
一、甲○○駕車肇事逃逸及乙○○部分：
按刑事訴訟法第三百七十七條規定：上訴於第三審法院，非以判
決違背法令為理由不得為之；是提起第三審上訴，應以原判決違
背法令為理由，係屬法定要件；如果上訴理由書狀並未依據卷內
訴訟資料具體指摘原判決不適用何種法則或如何適用不當，或所
指摘原判決違法情事，顯與法律規定得為第三審上訴理由之違法
情形不相適合時，均應認其上訴為違背法律上之程式，予以駁回
。原判決維持第一審論處上訴人甲○○駕駛動力交通工具肇事，
致人受傷而逃逸罪刑（處有期徒刑十月）之判決，及維持第一審
論處上訴人乙○○於檢察官偵查時，證人於案情有重要關係之事
項，供前具結，而為虛偽之陳述罪刑（處有期徒刑十月，緩刑三
年）之判決，並駁回上訴人甲○○、乙○○在第二審之上訴。
上訴人甲○○、乙○○共同上訴意旨略以：(一)、原判決採取目擊
證人周栩涵與黃鈴鈺兩人之證詞為論罪之依據，但對於周栩涵所
稱在現場抄得之肇事車號有無交付黃鈴鈺、或被害人郭開石倒地
時，黃鈴鈺有無上前抱住被害人、肇事者究係車頭或車尾撞及被
害人等情節，兩人所供互有矛盾，足證證人周栩涵當時並不在現
場，原判決對此有利甲○○及乙○○之證據究竟如何不足採取，
並未說明理由，有不備理由之矛盾。(二)、法務部調查局之測謊報
告記載：「李正強稱未親眼目睹貨車撞倒被害人，屬認定問題，
非測謊範圍，不合測謊條件」等語。原判決復採證人李正強證稱
有看到被害人被車子撞倒之證詞，而未說明何以調查局之測謊報
告不足採取，亦有理由不備之違誤。(三)、原判決依鑑定人胡璟於
偵查中之證詞，認定被害人係遭擦撞才受傷；但鑑定人胡璟在第
一審另又證稱伊認定被害人係身邊有很快的車子經過而掀起氣流
，使被害人旋轉倒地而受傷等語，並聲明鑑定結果以第一審所述
為準。惟原判決仍引用鑑定人胡璟於偵查中之證詞，認被害人係
遭擦撞而倒地受傷，自有認定事實與所採證據不相適合之違法。
倘被害人係因甲○○所駕駛之貨車經過所掀起的氣流而倒地，非
甲○○所察覺，甲○○因此未停車將被害人送醫，自無駕車肇事
逃逸罪責各等語。(四)、上訴人乙○○之上訴意旨另以：乙○○確
於民國九十年二月二日本案發生當日上午，前往仙吉村郭寶尉店
購買肥料，已經證人郭寶尉證實，並有郭寶尉所立之證明書在卷
，乙○○回程行經案發地點目睹甲○○駕駛經過現場之情形，出
面作證並無偽證；原判決不採取該證明書，但未敘明何以不足採
取之理由，判決即有理由不備之違誤等語。
惟查：原判決依憑代行告訴人即被害人之子郭清恩指訴、證人周
栩涵、黃鈴鈺、李正強、郭寶尉、賴業超、鑑定人胡璟之證詞、
照片、診斷證明書、病歷資料、安泰醫院九十年三月二十八日九
十東安醫字第００九三號函、重大傷病免自行部分負擔證明卡、
安泰醫院九十年十二月五日九十東安醫字第０三九八號函、被害
人斷層掃瞄片照片、道路交通事故調查報告表、現場照片、台灣
屏東地方法院檢察署九十年度偵字第一四五五號偵訊筆錄、證人
結文等證據資料，認定上訴人甲○○、乙○○分別有原判決事實
欄所載之駕車肇事逃逸罪及偽證罪之事實；已於理由內詳敘其調
查證據之結果及取捨證據認定之理由；並就甲○○、乙○○否認
犯罪之辯解，即甲○○辯稱：我在四十公尺前，就看到被害人已
先自行向前趴下跌落，我的車後來才通過，為了閃避倒地之被害
人，駛入對向車道繞行，我沒有撞到人，且縱有撞到也是車尾撞
到，注意力所不及，並無過失云云；上訴人乙○○辯稱：我當日
至郭寶尉處購買蕃茄肥料返家途中，騎車經過現場，看見被害人
要過馬路，走到路中間雙黃線，突然自己向前趴下跌落，沒有人
撞他，甲○○是後來才經過，繞到對向車道去。我不認識甲○○
，事後我在田裡工作時，發現甲○○開車經過，聽說他肇事，才
出面為他澄清及作證等語，認俱非可採，均一一予以指駁。從形
式上觀察，原判決並無適用法則不當及依法應於審判期日調查之
證據而未予調查等違背法令之情形。按取捨證據及認定事實，乃
事實審法院適法職權之行使，其對證據證明力所為之判斷，苟不
悖通常一般人日常生活之經驗，又未違背客觀上應認為確實之定
則，並已敘述其何以為此判斷之心證理由者，即不能任意指為違
法。再按供述證據，前後雖稍有參差或互相矛盾，事實審法院非
不可本於經驗法則斟酌其他證據作合理之比較定其取捨，從而供
述證據之一部認為真實者予以採取，亦非證據法則所不許。原判
決說明：「被害人走路橫越馬路，行經該路路中央雙黃線附近時
理由，為甲○○駕車擦撞後，始跌倒在地，當時前方除甲○○之
小貨車外，別無其他汽車一節，業據目擊證人周栩涵於原審（第
一審）證述明確，證人周栩涵與甲○○並不認識，亦無宿怨，衡
情當無設詞誣陷之理，上開所證應可採信。至證人周栩涵雖就擦
撞部位、證人即被害人孫媳黃鈴鈺有無抱被害人、如何得知肇事
車輛車牌號碼等事項，與證人黃鈴鈺所述不一，然此係因車禍事
出突然，當時場面混亂，且其二人案發前並不相識，當時所在位
置亦有不同，導致觀察角度不一及注意程度、記憶不一所致，尚
無礙於被告甲○○車輛有擦撞被害人之基本事實之認定」等語 (
見原判決正本第四頁）。原判決已在理由內說明其就案內所有證
據本於調查所得心證，分別定其取捨而為事實判斷之理由，核無
違背證據法則之情形，自屬原審採證認事之職權行使，不容上訴
人等任意指摘。上訴人等上訴意旨(一)再為事實上之爭執，核非適
法之第三審上訴理由。又原判決理由二之(五)說明：「甲○○肇事
後並未立即停車察看，反而將車駛離現場等情，業據證人周栩涵
在原審具結陳稱：『我開外側車道，從後照鏡看到一輛藍色的車
開很快超過我，我看到那輛車把路中間的被害人擦撞到，後來他
在前面紅燈有減慢速度，但他沒有停紅燈，我趁他減慢的時候記
下車牌，我把車牌給證人黃鈴鈺，現場還有誰我不清楚，有很多
人，車牌我寫在紙上』等語；又證人李正強於原審（第一審）陳
稱：『（有無看到車禍？）有，車禍現場在我家對面，距離我家
約十公尺，我有聽到碰一聲，我有記下車號；（案發當時你作何
事？）我在擦車，我太太、我女兒都有在場，我太太跟我在聊天
；（車牌號碼記載在那裏﹖）我記在我家黑板上；（車牌號碼留
在黑板上都沒擦？）是』等語，又證人李正強於偵查中亦具結陳
稱：『（看到之情況？）當時老人穿過馬路，被一部藍色車子擦
撞到，聲音像是踩塑膠袋的聲音，不會很大聲，該老人便倒下，
撞到之前有無減速我不知道；（撞到以後情形？）車子沒有停下
，只有減速，頭探出來看，是在前面紅綠燈的時候，車號是我記
在白板上的』等語。證人周栩涵、李正強與被告甲○○並不相識
、素無怨隙，衡情當無設詞誣陷之理，且渠等親身目睹整個車禍
過程，印象深刻，故其上開證詞應堪採信。又被告甲○○於四十
公尺前已看見被害人橫越馬路，且被害人倒地係因被告甲○○擦
撞所致，已如前述，其豈有不知撞傷被害人之理，而被告甲○○
係因警方循車號清查始到案等情，業據其自承在卷，並有肇因研
判表附卷可佐，顯見其確有逃逸之犯行」等語（見原判決正本第
八頁至第九頁）。再依原判決就認定甲○○駕車有擦撞被害人部
分之事實，並未採取證人李正強之證詞（見原判決正本第三頁至
八頁），是原判決已說明其採用證人李正強之證詞，係用以認定
甲○○肇事後未停車察看而駕車駛離現場之事實，則與法務部調
查局測謊結果函件所述李正強稱未親眼目睹貨車撞倒被害人之供
詞，尚無矛盾，上訴人等之上訴意旨(二)執以指摘，亦非適法之第
三審上訴理由。再按刑法第二百八十四條第一項之過失傷害罪，
係針對行為人應注意、能注意而不注意之過失行為予以非難；而
同法第一百八十五條之四之肇事致人死傷逃逸罪，則以處罰肇事
後逃逸之駕駛人為目的，俾促使駕駛人於肇事後能對被害人即時
救護，以減少死傷，是該罪之成立祇以行為人有駕駛動力交通工
具肇事，致人死傷而逃逸之事實為已足，至行為人之肇事有否過
失，則非所問，二者之立法目的及犯罪構成要件截然不同。本件
係甲○○駕駛小貨車擦撞被害人肇事而駕車逃逸，已經原判決敘
明其認定之依據及理由，況依鑑定人胡璟在第一審所證：確定被
害人一定受外力而倒地，也可能是（行進中）車輛的風掃過；但
時速三十公里以下不會造成這種傷害等語（見原審卷第一０八頁
至一０九頁），且依原判決理由說明：「甲○○之妻郭羅素琴（
即當時與甲○○同車之證人）於警詢及偵查中陳稱：老先生用跑
的倒地等語；甲○○供稱：被害人倒地當時，甲○○前方沒有車
輛」等語（見原判決正本第六頁），是原判決認定甲○○駕駛小
貨車有目睹被害人倒地及當時並無其他車輛在現場等情，即核與
卷內資料相符。綜此，鑑定人胡璟在第一審之證詞，亦不能推翻
關於甲○○知情肇事而駕車逃逸部分之事證，而為有利甲○○、
乙○○之認定，自於判決結果無影響，上訴人等之上訴意旨(三)，
即非適法之第三審上訴理由。又甲○○在偵查中提出郭寶尉所立
之證明書，係證人審判外之陳述，且其內記載：乙○○有於九十
年二月二日上午至其肥料店購買肥料等語，然原判決於理由欄已
說明：「證人郭寶尉已於原審（第一審）審理時陳稱：乙○○所
購肥料雖為我所出售，但無法確定購買時間等語，故乙○○所辯
，亦不足為其有利之認定」等語 (見原判決正本第十一頁)，已
敘明其取捨證據之理由，採取證人郭寶尉於第一審所為之證詞，
當然排除其內容矛盾之證明書，此乃事實審法院採證認事適法職
權行使之當然結果，且無違證據法則，自不得任意指為違法；乙
○○上訴意旨(四)，亦非適法之第三審上訴理由。上訴人等其他上
訴意旨，或與駕車肇事逃逸部分無關而係單純指摘關於業務過失
致重傷部分之理由，或係對於原審採證認事之適法職權行使，或
就原判決已說明之事實，或無關犯罪構成要件之枝節，為事實上
之爭執，或未依據卷內資料具體指摘原判決究係如何違背法令，
俱非合法之上訴理由。綜上，應認上訴人等之上訴為違背法律上
程式，均予以駁回。
二、甲○○業務過失致重傷部分：
按刑事訴訟法第三百七十六條所列各罪之案件，經第二審判決者
，不得上訴於第三審法院，法有明文。再按本件上訴人甲○○所
犯業務過失致重傷部分，原審係依刑法第二百八十四條第二項論
處罪刑，核屬刑事訴訟法第三百七十六條第一款之案件。依首開
說明，既經第二審判決，自不得上訴於第三審法院，上訴人竟復
提起上訴，顯為法所不許。且按刑法第二百八十四條第一項之過
失傷害罪與同法第一百八十五條之四之肇事致人死傷逃逸罪，二
者之立法目的及犯罪構成要件不同，已如前述，且駕駛人之肇事
逃逸，係在其過失行為發生後，為規避責任，乃另行起意之另一
行為，故行為人之過失犯行與其肇事致人死傷而逃逸之行為，應
屬併罰關係。原判決就甲○○所犯肇事逃逸罪與過失傷害罪，分
論併罰，於法自屬有據。甲○○上訴意旨以過失傷害罪與肇事逃
逸罪有想像競合犯之裁判上一罪關係，亦得上訴第三審云云，係
有誤會，併此說明。
據上論結，應依刑事訴訟法第三百九十五條前段，判決如主文。
中    華    民    國  九十五  年    八    月  三十一  日
                      最高法院刑事第十二庭
                          審判長法官  林  永  茂
                                法官  洪  文  章
                                法官  蘇  振  堂
                                法官  何  菁  莪
                                法官  張  祺  祥
      本件正本證明與原本無異
                                      書  記  官
中    華    民    國  九十五  年    九    月    四    日
                                                      V


司法院資訊處製作；財團法人民間司法改革基金會備份。
